臺灣士林地方法院民事判決
110年度訴字第975號
原      告  張憲璋  

被      告  教育部  
法定代理人  潘文忠  
訴訟代理人  吳嘉榮律師
複 代理 人  陳柏瑋律師
上列當事人間債務人異議之訴事件，本院於民國111年5月26日言
詞辯論終結，判決如下：
    主      文
原告之訴駁回。
訴訟費用由原告負擔。
    事實及理由
一、原告主張：伊所有之建物、地上物前因無權占用被告所經管
    之國有土地（下稱系爭土地），經法院判決伊應拆屋還地及
    給付損害金確定後，被告於民國92年間對伊為強制執行，已
    受償新臺幣（下同）31萬9,822元、264萬3,840元，惟仍不
    足清償判決命伊所為之給付，本院於95年4月21日核發士院
    鎮92執秋15125字第0950308357號債權憑證（下稱系爭債權
    憑證）予被告。而伊名下始終有不動產，並非無可供執行之
    財產，然被告長期怠於對伊聲請強制執行，僅聲請換發系爭
    債權憑證，遲至110年4月9日始以系爭債權憑證為執行名義
    ，聲請強制執行伊之財產，原告對伊前述損害金債權（下稱
    系爭債權）之請求權自已罹於5年消滅時效，伊得拒絕給付
    等語。為此，爰依強制執行法第14條第1項規定，提起本件
    訴訟，並聲明：本院110年度司執字第20507號清償債務強制
    執行事件（下稱系爭執行事件）之強制執行程序應予撤銷。
二、被告則以：伊所經管之系爭土地前為原告所有之建物、地上
    物無權占用，經本院89年度重訴字第16號判決、臺灣高等法
    院92年度上易字第238號（被告誤載為91年度上字第709號，
    應予更正）判決（下合稱系爭確定判決）命原告拆屋還地及
    給付損害金確定在案，伊於92年間以系爭確定判決為執行名
    義，聲請對原告為強制執行後，因執行金額不足清償系爭債
    權，經本院於95年4月21日核發系爭債權憑證，並於同年5月
    3日送達予伊。伊復於100年4月、105年4月間執系爭債權憑
    證對原告聲請強制執行，均因查無可供執行之財產，分別於
    100年4月20日、105年4月8日換發系爭債權憑證，系爭債權
    之請求權時效均因伊聲請強制執行而中斷，並於本院換發債
    權憑證予伊時重新起算，伊於110年4月9日再執系爭債權憑
    證對原告聲請強制執行，自未罹於5年消滅時效等語，資為
    抗辯，並聲明：原告之訴駁回。
三、本院之判斷：
㈠、被告於110年4月9日執系爭債權憑證為執行名義，聲請對原告
    之財產為強制執行，經本院以系爭執行事件受理在案，本院
    民事執行處於同年月26日已就原告對於第一商業銀行股份有
    限公司迴龍分行、真愛護理之家、桃園市私立真愛老人長期
    照顧中心之租賃債權核發扣押命令，禁止原告收取或為其他
    處分，並就原告所有之不動產進行查封程序，嗣經原告以提
    起本件債務人異議之訴為由，聲請停止執行，經本院以110
    年度聲字第91號裁定予以准許，系爭執行事件經原告供擔保
    後已停止執行程序等情，為兩造所不爭（見本院卷第131頁
    至第132頁），並經本院調閱系爭執行事件卷宗核閱無訛，
    堪信為真實。
㈡、按強制執行法第14條第1項規定之債務人異議之訴，須執行名
    義成立後，有消滅或妨礙債權人請求之事由發生，始得提起
    。所謂消滅債權人請求之事由，例如清償、提存、抵銷、免
    除、混同、債權讓與、債務承擔、更改、消滅時效完成、解
    除條件成就、契約解除或撤銷、另訂和解契約，或其他類此
    之情形。所謂妨礙債權人請求之事由，例如債權人同意延期
    清償、債務人行使同時履行抗辯權等（最高法院98年度台上
    字第1899號裁判意旨參照）。原告主張被告就系爭債權之請
    求權已罹於5年時效而消滅乙情，則為被告所否認，並以前
    詞置辯。經查：
　1.按請求權，因15年間不行使而消滅。但法律所定期間較短者
    ，依其規定；利息、紅利、租金、贍養費、退職金及其他1
    年或不及1年之定期給付債權，其各期給付請求權，因5年間
    不行使而消滅；消滅時效，因起訴而中斷。開始執行行為或
    聲請強制執行，與起訴有同一效力。時效中斷者，自中斷之
    事由終止時，重行起算，民法第125條、第126條、第129條
    第1項第3款、第2項第5款及第137條第1項分別定有明文。又
    無法律上之原因，而獲得相當於租金之利益，致他人受損害
    時，該他人之返還利益請求權之時效期間，仍應依民法第12
    6條規定為5年（最高法院49年台上字第1730號判例、及65年
    度第5次民庭庭推總會議決定、最高法院95年度第17次民事
    庭會議決議參照）。另按債務人無財產可供強制執行，或雖
    有財產經強制執行後所得之數額仍不足清償債務時，執行法
    院應命債權人於1個月內查報債務人財產。債權人到期不為
    報告或查報無財產者，應發給憑證，交債權人收執，載明俟
    發見有財產時，再予強制執行。債權人聲請執行，而陳明債
    務人現無財產可供執行者，執行法院得逕行發給憑證，強制
    執行法第27條亦定有明文。而執行法院依此規定，發給俟發
    現財產再予執行之憑證，交債權人收執時，執行行為即為終
    結，因開始執行行為而中斷之時效，應由此重行起算，辦理
    強制執行應行注意事項第14條第2項復有明定。
  2.被告於89年間以原告所有之建物及地上物無權占用系爭土地
    ，依所有權及不當得利之法律關係訴請拆屋還地並給付損害
    金，經系爭確定判決命原告拆屋還地並給付損害金。被告於
    92年間以系爭確定判決為執行名義，聲請強制執行原告之財
    產，被告雖受償部分款項，然執行所得金額不足清償系爭債
    權，本院乃於95年4月21日核發系爭債權憑證，並於同年5月
    3日送達予被告，被告則於100年4月20日、105年4月8日聲請
    換發系爭債權憑證，經本院民事執行處書記官於100年4月20
    日、105年4月14日在系爭債權憑證上蓋章註記予以換發等情
    ，有系爭債權憑證及接續執行紀錄表在卷可稽（見本院卷第
    83頁至第85頁），且經調閱本院92年度執字第15125號、105
    年度司執字第19227號執行卷宗確認無訛，自堪認定。揆諸
    前揭規定及說明，系爭債權請求權之時效期間應為5年，本
    院95年間發給系爭債權憑證交被告收執時，時效固已重行起
    算，然由前述被告歷次聲請執行之情形，足見被告均於5年
    內即再次聲請強制執行，依法被告各次聲請強制執行，均已
    發生中斷時效之效力，被告於110年4月9日再以系爭債權憑
    證為執行名義，向本院聲請對原告之財產為強制執行，自尚
    未罹於時效甚明。
  3.原告雖指其名下有不動產，並非無可供執行之財產，然被告
    自取得系爭債權憑證後，長期怠於對其為強制執行，僅聲請
    換發系爭債權憑證，遲至110年4月9日始以系爭債權憑證為
    執行名義，聲請強制執行其財產，應已罹於時效云云。惟債
    權人聲請執行，而陳明債務人現無財產可供執行者，執行法
    院得逕行發給憑證，此為強制執行法第27條第2項所明定，
    該條規定之立法理由並明載：「實務上常有債權人僅為中斷
    請求權時效，而聲請執行，則於其陳明債務人現行無財產可
    供執行時，執行法院自得逕行發給憑證，以利結案。」是債
    權人為中斷請求權時效，依上開規定聲請執行並陳明債務人
    現無財產可供執行，由執行法院逕行發給債權憑證，本為法
    所允許，被告歷次聲請換發系爭債權憑證之行為，自已生中
    斷時效之效力，原告前揭主張，應有誤會，洵無可採。
四、綜上所述，被告就系爭債權之請求權尚未罹於時效，原告提
    出時效抗辯而拒絕給付，即屬無據，其主張執行名義成立後
    ，有消滅債權人請求之事由發生，依強制執行法第14條第1
    項規定請求撤銷系爭執行事件之強制執行程序，為無理由，
    應予駁回。
五、本件事證已臻明確，兩造其餘攻擊防禦方法及所提證據，經
    本院審酌後，核於判決結果不生影響，爰不一一予以論駁，
    併此敘明。
六、據上論結，原告之訴為無理由，爰判決如主文。
中　　華　　民　　國　　111 　年　　6 　　月　　27　　日
                  民事第三庭  法  官  林靖淳
以上正本係照原本作成。
如對本判決上訴，應於判決送達後20日內向本院提出上訴狀，若
委任律師提起上訴者，應一併繳納上訴審裁判費，否則本院得不
命補正逕行駁回上訴。　　　　　　　　　
中　　華　　民　　國　　111 　年　　6 　　月　　29　　日
                              書記官  洪忠改